【裁判字號】    95,訴更,5
【裁判日期】    951130
【裁判案由】    違反槍砲彈藥刀械管制條例
【裁判全文】
臺灣彰化地方法院刑事判決               95年度訴更字第5號
公  訴  人  臺灣彰化地方法院檢察署檢察官
被      告  甲○○
                    （另案在臺灣嘉義監獄執行中）
選任辯護人  黃達元律師
上列被告因違反槍砲彈藥刀械管制條例案件，經檢察官提起公訴
（94年度偵字第3765號），並由本院於94年10月17日以94年度訴
字第1412號判決本件免訴後，經檢察官提起上訴，由臺灣高等法
院臺中分院以94年度上訴字第2528判決將原審判決撤銷，發回本
院審理，茲判決如下：
    主  文
甲○○未經許可，持有手槍，累犯，處有期徒刑柒年，併科罰金
新臺幣貳拾萬元，罰金如易服勞役，以新臺幣貳仟元折算壹日。
扣案如附表壹所示之物均沒收。
    犯罪事實
一、甲○○曾於民國88年間因違反建築法案件，經本院以88年度
    彰簡字第43號刑事簡易判決判處有期徒刑2 月確定，並於88
    年7 月19日易科罰金執行完畢。其前曾因違反槍砲彈刀械管
    制條例之未經許可持有手槍、子彈（持有期間自90年5 月間
    某日起至同年7 月23日晚間為警查獲止）等案件，經臺灣板
    橋地方法院於91年2 月21日以90年度訴字第2008號刑事判決
    判處有期徒刑6 年，併科罰金新臺幣（下同）50,000元，罰
    金部分得易服勞役，經上訴由臺灣高等法院於91年7 月18日
    以91年度上訴第1063號刑事判決駁回上訴，復經上訴由最高
    法院以91年度臺上字第5847號刑事判決駁回上訴確定。詎其
    猶不知悔改，明知制式手槍及制式子彈，均係槍砲彈藥刀械
    管制條例所列管禁止持有之物，非經許可，不得持有，竟基
    於未經許可持有制式手槍及制式子彈之犯意，於不詳時間，
    經由不詳管道，1 次同時取得具殺傷力之美國BERETTA 廠92
    ELITE 型口徑9mm 制式半自動手槍1 枝（槍枝管制編號：00
    00000000號）、巴西TAURUS廠製PT 917C 型口徑9mm 制式半
    自動手槍1 枝（槍枝管制編號：0000 000000 號）、口徑9m
    m 制式子彈42顆及具直徑約9.0mm 土造金屬彈頭之土造子彈
    1 顆，而未經許可予以持有，嗣於90年初某日即90年7 月24
    日前之某日，因甲○○另案入監服刑前，為免為警查獲，而
    商請委託乙○○（經本院另案判決）代為保管藏放上開槍、
    彈，並在彰化縣彰化市臺鳳社區前，將上開槍彈交由乙○○
    保管，並自前開臺灣高等法院91年度上訴字第1063號案件於
    91年7 月18日宣示判決後起，至93年12月3 日晚上10時20分
    止【91年7 月18日宣示判決前之持有槍彈行為，業經前案判
    決既判力效力所及】，仍未經許可予以繼續持有上揭槍彈，
    乙○○則將甲○○寄藏之上開槍彈藏放在位於彰化縣二林鎮
    ○○路○段169 號住處房間內之電視櫃下方。嗣乙○○為將
    前開槍彈攜至桃園縣大園鄉某偏僻處藏放，於93年12月3 日
    取出並先攜往其不知情之友人高建忠位於彰化縣彰化市○○
    路359 號居處暫住，待次日再行北上之際，為警於93年12月
    3 日晚上10時20分，在高建忠前開居處查獲，並當場扣得前
    揭槍枝、子彈（口徑9mm 制式子彈42顆，經採樣8 顆試射完
    畢，剩餘34顆；具直徑約9.0mm 土造金屬彈頭之土造子彈1
    顆，業經試射完畢），再依乙○○之供述循線查獲甲○○。
二、案經本院依職權告發後，由臺灣彰化地方法院檢察署檢察官
    偵查起訴。
    理  由
一、程序部分：
  (一)按槍砲彈藥刀械管制條例第7 條第4 項及同條例第12條第4
    項之未經許可無故持有手槍、子彈之行為，為行為之繼續而
    非狀態之繼續，亦即一經持有，罪即成立，但其完結須繼續
    至持有行為終了時為止。次按刑事訴訟法第302 條第1 款規
    定，案件曾經判決確定者，應為免訴之判決，係以同一案件
    ，已經法院為實體上之確定判決，該被告應否受刑事制裁，
    既因前次判決而確定，不能更為其他有罪或無罪之實體上裁
    判，此項原則，關於實質上一罪或裁判上一罪，其一部事實
    已經判決確定者，對於構成一罪之其他部分，固亦均應適用
    ，但此種事實係因審判不可分之關係，在審理事實之法院，
    就全部犯罪事實，依刑事訴訟法第267 條規定，本應予以審
    判，故其確定判決之既判力自應及於全部之犯罪事實，惟若
    在最後審理事實法院宣示判決後始行發生之事實，既非該法
    院所得審判，即為該案判決之既判力所不能及，是既判力對
    於時間效力之範圍，應以最後審理事實法院之宣示判決日為
    判斷之標準，此所謂之最後審理事實法院，自係指最後審理
    事實之第一審或第二審法院而言，不以第二審判決為限，未
    經上訴之第一審判決亦同。是在最後事實審法院宣示判決後
    所發生之連續犯行為事實，即為該案判決之既判力所不及，
    而無一事不再理原則之適用，自無與最後事實審法院判決宣
    示前所發生之犯罪行為事實，成立連續犯之餘地，此部分應
    由檢察官另行追訴，並由法院另為實體判決，始為合理（最
    高法院95年度臺上字第1693號判決要旨參照）。經查，被告
    雖曾因違反槍砲彈刀械管制條例等案件，經臺灣板橋地方法
    院於91年2 月21日以90年度訴字第2008號刑事判決判處有期
    徒刑6 年，併科罰金50,000元，罰金部分得易服勞役，經上
    訴由臺灣高等法院於91年7 月18日以91年度上訴第1063號刑
    事判決駁回上訴，復經上訴由最高法院以91年度臺上字第58
    47號刑事判決駁回上訴確定等情，此有臺灣高等法院被告前
    案紀錄表、臺灣彰化地方法院檢察署刑案資料查註紀錄表各
    1 份存卷可考，然本案被告持有扣案槍彈，係在前案最後事
    實審法院（即臺灣高等法院91年度上訴第1063號刑事判決）
    判決之後，仍繼續持有本案槍、彈，為犯罪行為之繼續，且
    本案扣案槍、彈與被告經判決確定之前案所持有之槍、彈，
    亦復不同，自非前案既判力所及，本院自應為實體上之審理
    ，先予說明。
  (二)按被告以外之人於偵查中向檢察官所為陳述，除顯有不可信
    之情況者外，得為證據，刑事訴訟法第159 條之1 第2 項定
    有明文。蓋因檢察官與法官同為司法官署，且檢察官代表國
    家偵查犯罪，依法有訊問被告、證人及鑑定人之權力，且須
    對被告有利、不利之情形均應注意，況徵諸實務運作，檢察
    官實施刑事偵查程序，亦能恪遵法定程序之要求，不致有違
    法取證情事且可信度極高，是被告以外之人前於偵查中已具
    結而為證述，除反對該項供述得具有證據能力之一方，已釋
    明「顯有不可信之情況」之理由外，不宜以該證人未能於審
    判中接受他造之反對詰問為由，即遽指該證人於偵查中之陳
    述不具證據能力，方符前揭法條之立法意旨。是證人乙○○
    於檢察官偵查時具結所為陳述（參見臺灣彰化地方法院檢察
    署94年度偵字第3765號偵查卷宗第15頁至第16頁；第22頁至
    第23頁），被告及其選任辯護人均未曾提及檢察官在偵查時
    ，有任何不法取供之情形，是客觀上並無顯不可信之情況，
    前揭證人於偵查中之證言，自具有證據能力。
  (三)被告以外之人（包括證人、鑑定人、告訴人、被害人及共同
    被告等）於審判外之言詞或書面陳述，除法律有規定外，不
    得作為證據；被告以外之人於檢察事務官、司法警察官或司
    法警察調查中所為之陳述，與審判中不符時，其先前之陳述
    具有較可信之特別情況，且為證明犯罪事實存否所必要，得
    為證據，刑事訴訟法第159 條第1 項、第159 條之2 分別定
    有明文。是被告以外之人於審判外之言詞或書面，即屬傳聞
    證據，因有悖法院直接審理及言詞審理之精神，妨礙當事人
    之反對詰問權，影響程序正義之實現，除法律別有規定外，
    原則上不具證據能力。又刑事訴訟法第159 條之2 規定所
    謂「調查中所為之陳述與審判中不符」之要件，應就前後階
    段之陳述進行整體判斷，以決定其間是否具有實質性差異；
    所謂「較可信之特別情況」之情，亦應就前後陳述時之各
    種外部情況進行比較，以資決定何者外部情況具有可信性，
    若陳述係在特別可信之情形況所為，則虛偽陳述之危險性即
    不高，雖係審判外陳述，或未經被告反對詰問，仍得承認其
    有證據能力；又所謂外部情況認定之情形，例如，(1)時間
    之間隔；陳述人先前陳述是在記憶新的情況下直接作成，一
    般與事實較相近，事後可能因陳述人對被告有所顧忌或同情
    ，因而在被告面前較不願陳述不利被告之事實；(2)有意識的
    迴避；由於先前陳述時被告未在場，是陳述人直接面對詢問
    警員所為陳述較為坦然；事後可能因陳述人對被告有所顧忌
    或同情，因而在被告面前較不願陳述不利被告之事實；(3)受
    外力干擾：陳述人單獨面對檢察事務官或司法警察（官）所
    為之陳述，程度上較少會受到強暴、脅迫、詐欺、利誘或收
    買等外力之影響，其陳述較趨於真實，若被告在庭或有其他
    成員參與旁聽時，陳述人可能會本能的作出迴避對被告不利
    之證述，或因不想生事乃虛構事實而為陳述；(4)事後串謀：
    目擊證人對警察描述所目賭情形，因較無時間或動機去編造
    事實，客觀上亦較難認與被告間有勾串情事，其陳述具有較
    可信性，但事後因特殊關係，雙方可能因串謀而統一口徑，
    或事後情況變化，兩者從原先敵對關係變成現在友好關係等
    情，其陳述即易偏離事實而較不可信；(5)警詢或檢察事務官
    調查時，有無辯護人、代理人或親友在場：如有上開親誼之
    人在場，自可期待證人為自由從容之陳述，其證言之可信度
    自較高；(6)警詢或檢察事務官所作之調查筆錄記載是否完整
    ：如上開筆錄對於犯罪構成要件、犯罪態樣、加重減輕事由
    或起訴合法要件等事實或情況，均詳實記載完整，自可推定
    證人陳述與事實較為相近，而可信為真實。法院除審酌上列
    因素綜合判斷外，亦應細究陳述人問答態度、表情與舉動之
    變化，此一要件係屬訴訟法事實之證明，以自由證明為已足
    。是若被告以外之人於審判外之陳述，係在特別可信之情況
    下所為，則虛偽陳述之危險性即不高，雖係審判外陳述，或
    未經被告反對詰問，仍得承認具有證據能力。經查，證人乙
    ○○於警詢中陳稱：被告於90年初中左右，在彰化縣彰化市
    ○○○路254 巷32號住處，商請委託其代為保管藏放上開槍
    、彈，其則將被告寄藏之上開槍彈藏放在位於彰化縣二林鎮
    ○○路○段169 號住處房間內之電視櫃下方，至93年12月3
    日為警查獲（參見彰化縣警察局彰化分局彰警分刑字第1445
    5 號警卷第10頁至第12頁、第15頁至第16頁）等語；惟於本
    院審理中具結證稱：被告未曾將扣案槍彈交與其收受，扣案
    槍彈為真實姓名年籍均不詳之綽號「蚊哥」成年男子所交付
    ，其於警詢中雖出於自由意識陳述，但因警察要其陳述正確
    姓名之人，其心想被告應該知道綽號「蚊哥」之人，而於警
    詢中陳述係被告交付扣案槍彈，其警詢所述不實在云云（參
    見本院95年11月9 日審判筆錄），是證人乙○○於警詢及本
    院審理中之供述，已有前後陳述不符之情。爰審酌證人乙○
    ○於93年12月3 日下午3 時42分、93年12 月3日晚上8 時20
    分，由警方進行詢問，且員警詢問後，並經其簽名確認筆錄
    記載內容無訛；復於93年12月3 日晚上10時40分、同年12月
    15日上午10時11分、同年12月22日下午2 時31分，續由檢察
    官於偵查中訊問（參見臺灣彰化地方法院檢察署93年度偵字
    第8892號偵查卷宗第24頁、第49頁、第59頁至第60頁）；94
    年1 月26日經本院法官訊問時（參見本院94年度訴字第221
    號卷宗第7 頁），均為相同之陳述，是足認該警詢之陳述具
    有真實性。又證人乙○○係於遭警方查獲扣案槍彈時即接受
    詢問，距案發時日較近，以查獲情況而言，自以警詢當時記
    憶較為深刻，可立即反應實際發生之狀況，不致因時隔日久
    而遺忘案情，較無來自被告或其親屬之壓力，而出於虛偽不
    實之陳述，亦無事後串謀而故為迴護被告之機會；且被告為
    其老闆（參見彰化縣警察局彰化分局彰警分刑字第14455 號
    警卷第10頁反面），故證人乙○○於警詢尚無設詞誣陷被告
    之動機存在，足認證人乙○○於警詢中所為之陳述，客觀上
    具有較可信之特別情況，且其直接向被告收受扣案槍彈之人
    ，為證明具有極度封閉、隱密性之被告持有槍彈犯罪事實存
    否所必要。從而，依上開說明，證人乙○○於警詢中之陳述
    ，應有證據能力。被告之選任辯護人辯稱證人乙○○於警詢
    中之陳述，無證據能力，尚無足採。
  (四)內政部警政署刑事警察局槍彈鑑定書，係被告以外之人於審
    判外之書面陳述，且非法院或檢察官依刑事訴訟法第198 條
    或208 條第1 項囑託選任之鑑定人或機關、團體所為鑑定，
    該非依法定鑑定程序所鑑定之結果，依同法第159 條第1項
    規定，屬傳聞證據。又該鑑定係針對具體個案為之，故亦非
    同法第159 條之4 所列之文書。然上開鑑定書經本院於審理
    時予以提示後，並經檢察官、被告及其選任辯護人均同意作
    為證據，又本院審酌該書面陳述作成時之情況，並查無其他
    不法之情狀，足認為得為本案之證據，依刑事訴訟法第159
    條之5 之規定，有證據能力。
二、訊據被告矢口否認有何持有扣案槍彈之犯行，並辯稱：其從
    未看過扣案槍彈，亦無委託乙○○幫其保管扣案槍彈，其自
    90年間經拘提到案迄今已逾5 年多，乙○○持有扣案槍彈為
    警查獲時，其人在監獄乙○○不知為掩護何人，而誣陷是其
    委託乙○○代為保管云云，惟查：
  (一)扣案之槍彈，經警方送請內政部警政署刑事警察局以性能檢
    驗法、試射法、比對顯微鏡比對法鑑定結果，認為美國BE
    RETTA 廠92ELITE 型口徑9mm 制式半自動手槍1 枝（槍枝管
    制編號：0000000000號），機械性能良好，可擊發同口徑制
    式子彈，認具有殺傷力；巴西TAURUS廠製PT917C型口徑9m
    m 制式半自動手槍1 枝（槍枝管制編號：0000000000號），
    機械性能良好，可擊發適用子彈，亦具有殺傷力；口徑9m
    m 制式子彈42顆及具直徑約9.0mm 土造金屬彈頭之土造子彈
    1 顆，經取樣口徑9mm 制式子彈8 顆、具直徑約9.0mm 土造
    金屬彈頭之土造子彈1 顆試射，可擊發，均具有殺傷力等情
    ，亦有內政部警政署刑事警察局94年1 月17日刑鑑字第0930
    240332號槍彈鑑定書1 份及扣案槍彈照片共計10張在卷可參
    （參見臺灣彰化地方法院檢察署93年度偵字第8892號偵查卷
    宗偵查卷宗第82頁至第88頁）。是上揭扣案槍彈，係屬槍砲
    彈藥刀械管制條例第4 條第1 項第1 款、第2 款所規定之槍
    砲、彈藥，依同條例第5 條規定，非經中央主管機關許可，
    不得持有之。
  (二)按證人之陳述有部分前後不符，或相互間有所歧異時，或因
    記憶淡忘、或事後迴護被告、或因其他事由所致，究竟何者
    為可採，法院仍得本其自由心證予以斟酌，非謂一有不符或
    矛盾，即應認其全部均為不可採信，證人之證言，有時亦有
    予渲染之可能；然其基本事實之陳述，若果與真實性無礙時
    ，則仍非不得予以採信（最高法院74年臺上字第1599號判例
    要旨、90年度臺上字第6078號判決要旨參照）；況認事採證
    、證據之取捨及證據證明力之判斷，俱屬事實審法院之職權
    ，苟無違證據法則，自不能指為違法；是供述證據前後雖有
    差異或矛盾，事實審法院非不可本於經驗及論理法則，斟酌
    其他情形，作合理之比較，定其取捨；其就供述證據之一部
    ，認為真實者，予以採取，亦非法則所不許。因之，證人供
    述之證據，前後縱有差異，事實審法院依憑證人前後之供述
    證據，斟酌其他證據，本於經驗法則與論理法則，取其認為
    真實之一部，作為論罪之證據，自屬合法（最高法院90年度
    臺上字第6943號判決要旨參照）。經查：
    1.本案扣案槍彈係證人乙○○為將前開槍彈攜至桃園縣大園
      鄉某偏僻處藏放，於93年12月3 日自住處取出並先攜往其
      友人高建忠位於彰化縣彰化市○○路359 號居處暫住，待
      次日再行北上之際，為警於93年12月3 日晚上10時20分，
      在高建忠前開居處查獲等情，業據證人乙○○於本院審理
      中證述明確，此部分之事實，應可認定。
    2.本案扣案槍彈係被告於前揭時地持有，並交與證人乙○○
      寄藏等情，業據證人乙○○於警詢中陳述明確（參見彰化
      縣警察局彰化分局彰警分刑字第14455 號警卷第10頁至第
      12頁、第15頁至第16頁），核與證人乙○○於另案以被告
      身份分別於偵訊、本院訊問時，均供述係被告持有而委託
      其寄藏（參見臺灣彰化地方法院檢察署93年度偵字第8892
      號偵查卷宗第24頁、第49頁、第59頁至第60頁；本院94年
      度訴字第221 號卷宗第7 頁）等語相符，並有查獲現場照
      片8 張（參見彰化縣警察局彰化分局彰警分刑字第14455
      號警卷第29頁至第34頁）附卷可參。雖證人乙○○於偵訊
      及本院審理時均證述，其經被告介紹而認識綽號「蚊哥」
      之成年男子，本案扣案槍彈係其受被告之友人即綽號「蚊
      哥」之成年男子所託寄藏，其警詢中所述被告持有扣案槍
      彈並交由其寄藏，係不實在（參見臺灣彰化地方法院檢察
      署94年度偵字第3765號偵查卷宗第15頁至第16頁；第22頁
      至第23頁；本院95年11月9 日審判筆錄）云云，然被告於
      本案偵訊中自承，其並無認識綽號「蚊哥」之友人，如何
      介紹與乙○○認識（參見臺灣彰化地方法院檢察署94年度
      偵字第3765號偵查卷宗第29頁）等語屬實，被告既無綽號
      「蚊哥」之友人可供介紹與證人乙○○認識，證人乙○○
      當無可能由綽號「蚊哥」之人處取得扣案槍彈，是證人乙
      ○○上揭於偵訊及本院審理中之證述內容顯與常情有違。
    3.另證人乙○○亦於本院審理中證述，其不知綽號「蚊哥」
      之成年男子之真實姓名、年籍及住居所等語，爰審酌扣案
      槍彈為制式手槍、子彈，槍枝數量為2 枝、子彈合計約43
      顆，價值不斐，且均具殺傷力，衡諸事理常情，該綽號「
      蚊哥」之成年男子應無可能經被告介紹後，隨即將上揭扣
      案槍彈寄放在證人乙○○之住處，復長達3 年餘均未向證
      人乙○○索討取回之理，是證人乙○○上揭證述扣案槍彈
      係綽號「蚊哥」之友人所交付云云，顯與事理常情不符；
      況證人乙○○係以另案之被告身份於法院審理時，經法院
      依職權傳訊被告為另案證人後，方改稱係受被告之友人即
      綽號「蚊哥」之成年男子所託（參見本院94年度訴字第43
      頁至第44頁）云云，業經本院調閱前揭卷宗肯認屬實，復
      參諸證人乙○○為警查獲時，立即供出扣案槍彈來源，較
      少權衡利害得失或受他人之干預，其證述內容較為可信。
      證人乙○○於偵訊及本院審理時翻異其詞，應係事後故為
      迴護被告之不實證述，不足採信。
    4.再依卷附臺灣高等法院被告前案紀錄表、臺灣高等法院在
      監在押紀錄表所示，甲○○係自90年7 月24日起即因案入
      監服刑迄今，核與證人乙○○前揭供述受被告所託寄藏之
      時間相符，堪認被告入監迄今即為證人乙○○自受託藏放
      後，無法返還手槍、子彈之理由。至被告於90年7 月24日
      起迄今，雖因刑之執行緣故而持續受公權力之拘束致人身
      自由遭受限制，惟被告對上開槍彈之持有行為，並未因而
      中斷，而僅係實質支配力較為鬆弛，併此指明。
  (三)綜上所述，證人乙○○於警詢中所為之證述，核與前揭事證
    及常情相符，應可採信；證人乙○○於偵訊及本院審理中所
    為之上揭證述，扣案槍彈非被告持有並交與其收受寄藏云云
    ，與前揭事證不符，均不足採信。本案事證明確，足徵被告
    所持有之手槍及子彈，確屬槍砲彈藥刀械管制條例第7 條第
    4 項所稱之手槍及同法第12條第4 項所稱之子彈，被告上揭
    犯行已堪認定，應依法論科。
三、查被告行為後，刑法業於94年2 月2 日修正公布，並自95年
    7 月1 日起生效施行，如【附表二】所示之條文業經修正。
    按行為後法律有變更者，適用行為時之法律，但行為後之法
    律有利於行為人者，適用最有利於行為人之法律，修正後刑
    法第2 條第1 項定有明文。此條規定係規範行為後法律變更
    所生新舊法律比較適用之準據法，本身尚無新舊法比較之問
    題，於新法施行後，應一律適用新法第2 條第1 項之規定，
    為「從舊從輕」之比較。再按本次法律變更，比較時應就與
    罪刑有關之共犯、未遂犯、牽連犯、連續犯、結合犯，以及
    累犯加重、自首減輕暨其他法定加減原因（如身分加減）與
    加減例等一切情形，綜其全部罪刑之結果而為比較；另從刑
    附屬於主刑，除法律有特別規定者外，依主刑所適用之法律
    ；又刑法第55條雖就想像競合犯增列但書之規定，然此但書
    規定係科刑之限制，僅為法理之明文化，非屬法律之變更，
    無庸依刑法第2 條第1 項為新舊法有利之比較（最高法院95
    年5 月23日95年度第8 次刑庭會議決議參照），其比較理由
    及結果均詳如【附表二】。又被告行為後，槍砲彈藥刀械管
    制條例雖於94年1 月26日修正公布，並於同年月28日生效，
    惟該條例新舊條文變動內容，僅修正該條例第4 條、第8 條
    、第16條、第20條、增定第20條之1 ，並刪除原條文第10條
    、第11條、第17條之規定，本案被告持有本案制式手槍2 枝
    、子彈犯行而違反該條例第7 條第4 項、第12條第4 項之罪
    部分，則未有修正更動，是被告違反槍砲彈藥刀械管制條例
    第7 條第4 項、第12條第4 項之罪部分，並無新舊法比較適
    用之問題，併予敘明。
四、按未經許可，無故持有槍、彈罪，其持有之繼續，為行為之
    繼續，至持有行為終了時，均論為一罪，不得割裂（最高法
    院90年度臺上字第3270號判決要旨參照）。核被告所為，係
    犯槍砲彈藥刀械管制條例第7 條第4 項之未經許可，持有手
    槍罪及同條例第12條第4 項之未經許可持有子彈罪。另被告
    持有上開具有殺傷力之手槍2 枝、子彈共計43顆（即制式子
    彈42顆、土造子彈1 顆）之行為，因該手槍2 枝、子彈43顆
    分別均屬槍砲彈藥刀械管制條例第7 條第4 項、第12條第4
    項規定所處罰之槍枝、子彈，侵害各該規定保護之單一社會
    法益，僅各犯單一之未經許可持有槍、彈罪。被告以一行為
    同時觸犯未經許可持有手槍罪及未經許可持有子彈罪，為想
    像競合犯，應依刑法第55條規定，從一重之槍砲彈藥刀械管
    制條例第7 條第4 項之未經許可持有手槍罪論處。另查，被
    告曾於88年間因違反建築法案件，經本院以88年度彰簡字第
    43號刑事簡易判決判處有期徒刑2 月確定，並於88年7 月19
    日易科罰金執行完畢等情，此有臺灣高等法院被告前案紀錄
    表、臺灣彰化地方法院檢察署刑案資料查註紀錄表各1 份存
    卷可考，其於5 年內故意再犯本案有期徒刑以上之罪，為累
    犯，應依刑法第47條第1 項之規定加重其刑。爰審酌被告平
    日素行不良，此有臺灣高等法院被告前案紀錄表、臺灣彰化
    地方法院檢察署刑案資料查註紀錄表各1 份附卷可參，並斟
    酌其持有制式手槍2 枝及子彈43顆，具有強大殺傷力，已嚴
    重危害社會治安及人民生活安全至深且鉅，邇來我國非法槍
    枝氾濫，不法之徒動輒擁槍自重，輕則以之恐嚇勒索、欺壓
    善良，重則持之殺人越貨，使民眾聞槍色變，且持有手槍、
    子彈時間甚長，犯罪後猶未坦承犯行，原應從重量刑，惟考
    量其並未持扣案槍、彈犯罪，犯罪所生危害尚屬有限等一切
    情狀，量處如主文所示之刑，併就所處罰金刑部分，依刑法
    第42 條 第3 項前段規定，諭知易服勞役之折算標準，以示
    懲儆。至扣案如【附表一】所示之美國BERETTA 廠92ELITE
    型口徑9mm 制式半自動手槍1 枝（槍枝管制編號：00000000
    00號）、巴西TAURUS廠製PT917C型口徑9mm 制式半自動手槍
    1 枝（槍枝管制編號：0000000000號）、口徑9mm 制式子彈
    34顆，均係屬違禁物，爰依刑法第38條第1 項第1款 規定宣
    告沒收；另扣案之黑色背包1 個為證人乙○○所有用以裝扣
    案槍彈之物等情，業經證人乙○○於另案偵訊中陳述明確（
    參見臺灣彰化地方法院檢察署93年度偵字第8892號偵查卷宗
    第59頁），且非違禁物，爰不予宣告沒收。另其餘扣案之口
    徑9mm 制式子彈8 顆及具直徑約9.0mm 土造金屬彈頭之土造
    子彈1 顆，業因內政部警政署刑事警察局鑑驗，經鑑驗試射
    擊發而僅餘彈殼，已失去子彈之功能而不具有殺傷力，業如
    前述，已非屬違禁物，本院爰不為沒收之諭知，附此說明。
五、另公訴意旨以，被告自不詳日起至前開臺灣高等法院91年度
    上訴字第1063號案件於91年7 月18日宣示判決時止，未經許
    可持有前揭槍彈，因認被告此部分另涉有違反槍砲彈藥刀械
    管制條例第7 條第4 項之未經許可，持有手槍罪嫌及同條例
    第12條第4 項之未經許可持有子彈罪嫌等語。經查，本案被
    告此部分持有扣案槍彈之事實，係在前案最後事實審法院（
    即臺灣高等法院91年度上訴第1063號刑事判決）判決前之犯
    行，且該判決業已確定，已如前述；又被告於本院審理中陳
    述，其於前案即臺灣高等法院91年度上訴第1063號案件中，
    除取得該判決書所載之槍彈外，並無持有或取得如【附表一
    】所示本案槍彈，且因被告否認持有本案扣案槍彈之犯行，
    本院自無從查悉被告自不詳日起至前開臺灣高等法院91年度
    上訴字第1063號案件於91年7 月18日宣示判決時止，未經許
    可持有如【附表一】所示之槍彈之犯行與前案之未經許可，
    持有手槍、子彈犯行間，究竟係屬個別起意之數罪併罰關係
    ，或與前案之未經許可，持有手槍、子彈犯行間，係基於概
    括犯意所為之修正前連續犯裁判上一罪關係，惟參酌被告二
    案所各持有之槍彈，多為制式槍彈，並依罪疑唯輕原則，應
    從對被告最有利之認定，因認為係屬修正前連續犯之裁判上
    一罪關係。從而，依上揭所述，此部分之犯行，自為前案既
    判力所及，惟公訴人認該部分與前開被告經本院判決有罪之
    未經許可，持有手槍及未經許可持有子彈之犯行間，具有繼
    續犯之一罪之關係，爰不另為免訴之諭知。
據上論斷，應依刑事訴訟法第299 條第1 項前段、槍砲彈藥刀械
管制條例第7 條第4 項、第12條第4 項，刑法第11條前段、第2
條第1 項、第55條、第47條第1 項、第42條第3 項前段、第38條
第1 項第1 款，判決如主文。
本案經檢察官吳芙如到庭執行職務。
中    華    民    國    95    年    11    月    30    日
                  刑事第二庭    審判長法  官 李雅俐
                                      法  官 林秉暉
                                      法  官 唐中興
以上正本證明與原本無異。
如不服本判決，應於判決送達後十日內向本院提出上訴狀 (須附
繕本 )。
中    華    民    國    95    年    11    月    30    日
                                      書記官 施惠卿
【附錄論罪科刑法條全文】：
槍砲彈藥刀械管制條例第7條
未經許可，製造、販賣或運輸火砲、肩射武器、機關槍、衝鋒槍
、卡柄槍、自動步槍、普通步槍、馬槍、手槍或各類砲彈、炸彈
、爆裂物者，處死刑、無期徒刑或7 年以上有期徒刑；處徒刑者
，併科新臺幣3千萬元以下罰金。
未經許可，轉讓、出租或出借前項所列槍砲、彈藥者，處無期徒
刑或5年以上有期徒刑，併科新臺幣1千萬元以下罰金。
意圖供自己或他人犯罪之用，而犯前二項之罪者，處死刑或無期
徒刑；處徒刑者，併科新臺幣5千萬元以下罰金。
未經許可，持有、寄藏或意圖販賣而陳列第1 項所列槍砲、彈藥
者，處5年以上有期徒刑，併科新臺幣1千萬元以下罰金。
第1項至第3項之未遂犯罰之。
槍砲彈藥刀械管制條例第12條
未經許可，製造、販賣或運輸子彈者，處1 年以上7 年以下有期
徒刑，併科新臺幣500 萬元以下罰金。
未經許可，轉讓、出租或出借子彈者，處6 月以上5 年以下有期
徒刑，併科新臺幣300 萬元以下罰金。
意圖供自己或他人犯罪之用，而犯前二項之罪者，處3 年以上10
年以下有期徒刑，併科新臺幣700 萬元以下罰金。
未經許可，持有、寄藏或意圖販賣而陳列子彈者，處5 年以下有
期徒刑，併科新臺幣300 萬元以下罰金。
第 1 項至第 3 項之未遂犯罰之。
【附表一】：
一、美國BERETTA 廠92ELITE 型口徑9mm 制式半自動手槍壹枝（
    槍枝管制編號：0000000000號）。
二、巴西TAURUS廠製PT917C型口徑9mm 制式半自動手槍壹枝（槍
    枝管制編號：0000000000號）
三、口徑9mm 制式子彈拾肆顆。
【附表二】：
┌──┬───────┬───────┬───────┬────┬────┬──────┐
│變更│行為時法（下稱│裁判時法（下稱│   比較理由   │比較依據│比較結果│    備註    │
│事項│舊法）之條文及│新法）之條文及│              │        │何者對行│            │
│    │內容          │內容          │              │        │為人有利│            │
├──┼───────┼───────┼───────┼────┼────┼──────┤
│累犯│【修正前刑法第│【刑法第47條第│              │        │        │            │
│要件│47條】        │1項】         │              │        │        │            │
│變更│              │              │              │        │        │            │
│    │受有期徒刑之執│受徒刑之執行完│1.舊法於徒刑執│因本案再│因本案再│            │
│    │行完畢，或受無│畢，或一部之執│  行完畢或一部│犯者為故│犯者為故│            │
│    │期徒刑或有期徒│行而赦免後，5 │  之執行而赦免│意犯罪，│意犯罪，│            │
│    │刑一部之執行而│年以內故意再犯│  後，5 年內故│新舊法規│新舊法規│            │
│    │赦免後，5年以 │有期徒刑以上之│  意或過失再犯│定並無何│定並無何│            │
│    │內再犯有期徒刑│罪者，為累犯，│  有期徒刑以上│不同，新│不同，新│            │
│    │以上之罪者，為│加重本刑至二分│  之罪者，均為│法並無較│法並無較│            │
│    │累犯，加重本刑│之一（第47第1 │  累犯；新法則│有利於被│有利於被│            │
│    │至二分之一。  │項）。        │  僅於故意犯罪│告，應適│告。    │            │
│    │              │              │  ，始構成累犯│用修正前│        │            │
│    │              │              │  。          │行為時之│        │            │
│    │              │              │2.然如再犯者係│舊法。  │        │            │
│    │              │              │  故意犯罪，新│        │        │            │
│    │              │              │  舊法規定並無│        │        │            │
│    │              │              │  何不同，新法│        │        │            │
│    │              │              │  並無較有利於│        │        │            │
│    │              │              │  被告，應適用│        │        │            │
│    │              │              │  修正前行為時│        │        │            │
│    │              │              │  之舊法。    │        │        │            │
├──┼───────┼───────┼───────┼────┼────┼──────┤
│罰金│【修正前刑法第│【刑法第33條第│              │        │        │            │
│刑下│33條第5 款】  │5 款】        │              │        │        │            │
│限變│              │              │              │        │        │            │
│更  │罰金：（銀元）│罰金：新臺幣  │罰金刑之下限，│刑法第2 │舊法    │            │
│    │1 元以上。    │1,000 元以上，│由銀元10元（亦│條第1項 │        │            │
│    │              │以百元計算。  │經提高）即新臺│前段    │        │            │
│    │              │              │幣30元，提高為│        │        │            │
│    │              │              │新臺幣1,000 元│        │        │            │
│    │              │              │。            │        │        │            │
├──┼───────┼───────┼───────┼────┼────┼──────┤
│罰金│【修正前刑法第│【刑法第42 條 │              │        │        │            │
│易服│42條第2項】   │第3 項】      │              │        │        │            │
│勞役│              │              │              │        │        │            │
│之折│易服勞役以1元 │易服勞役以新臺│關於罰金易服勞│刑法第2 │新法    │            │
│算  │以上3元以下， │幣1000元、2000│役之折算標準，│條第1項 │        │            │
│    │折算1日。但勞 │元或3000元折算│舊法以銀元100 │但書    │        │            │
│    │役期限不得逾6 │1日。但勞役期 │、200、300元即│        │        │            │
│    │個月。        │限不得逾1 年。│新臺幣300 、60│        │        │            │
│    │（罰金罰鍰提高│              │0 、900 元折算│        │        │            │
│    │標準條例第2 條│              │1 日，新法則提│        │        │            │
│    │前段：依刑法第│              │高易服勞役之折│        │        │            │
│    │41條易科罰金或│              │算標準，修正為│        │        │            │
│    │第42條第2 項易│              │以1000元、2000│        │        │            │
│    │服勞役者，均就│              │元或3000元折算│        │        │            │
│    │其原定數額提高│              │1 日。就折算金│        │        │            │
│    │為100 倍折算1 │              │額以觀，顯以新│        │        │            │
│    │日）          │              │法對行為人有利│        │        │            │
│    │              │              │。            │        │        │            │
├──┼───────┼───────┼───────┼────┼────┼──────┤
│罰金│【修正前刑法第│【刑法第67條】│              │        │        │            │
│刑之│68 條】       │              │              │        │        │            │
│加減│              │              │              │        │        │            │
│例變│罰金加減者，僅│罰金加減者其最│罰金刑之加重，│刑法第2 │ 舊法   │            │
│更  │加減其最高度。│高度及最低度同│依修正前刑法第│條第1項 │        │            │
│    │              │加減之。      │68條規定，僅加│前段    │        │            │
│    │              │              │重其最高度；依│        │        │            │
│    │              │              │修正刑法第67條│        │        │            │
│    │              │              │規定，其最高度│        │        │            │
│    │              │              │及最低度同加重│        │        │            │
│    │              │              │之。是修正前刑│        │        │            │
│    │              │              │法較有利於被告│        │        │            │
│    │              │              │。            │        │        │            │
│    │              │              │              │        │        │            │
├──┴───┬───┼───────┴───────┴────┴────┴──────┤
│整體比較結果│  新法│1.刑法第47條部分，被告如再犯者係故意犯罪，新舊法規定並無何不同，│
│            │      │  均構成累犯，新法雖並無較有利於被告，經整體綜合比較結果，適用新│
│            │      │  法應對被告較有利，是應依刑法第2 條第1 項但書規定適用新法。    │
│            │      │2.刑法第55條就想像競合犯增列但書之規定，惟此但書規定係科刑之限制│
│            │      │  ，僅為法理之明文化，非屬法律之變更，然被告行為後之法律已有變更│
│            │      │  ，經綜合比較結果，適用新法應對被告較有利，是應依刑法第2 條第1 │
│            │      │  項但書規定適用新法。                                          │
│            │      │3.罰金刑之加減例雖有變更，雖新法較不利於被告，然經整體比較，應適│
│            │      │  用新法之規定。                                                │
│            │      │4.關於罰金易服勞役之折算標準，舊法以銀元100 、200 、300 元即新臺│
│            │      │  幣300 、600 、900 元折算1 日，新法則提高易服勞役之折算標準，修│
│            │      │  正為以1,000 元、2,000 元或3,000 元折算1 日。就折算金額以觀，顯│
│            │      │  以新法對行為人有利。                                          │
│            │      │5.被告行為後之法律已有變更，經綜合比較結果，應整體適用新法應對被│
│            │      │  告有利，是應依刑法第2 條第1 項但書規定適用新法。另按從刑附屬於│
│            │      │  主刑，除法律有特別規定者外，依主刑所適用之法律即適用新法，則沒│
│            │      │  收部分，應適用修正後刑法第38條第1 項第1 款。                  │
│            │      │                                                                │
└──────┴───┴────────────────────────────────┘


司法院資訊處製作；財團法人民間司法改革基金會備份。
